臺灣高雄地方法院刑事判決　　　　　　　95年度易字第1157號
公　訴　人　臺灣高雄地方法院檢察署檢察官
被　　　告　丙○○
上列被告因竊盜案件，經檢察官提起公訴（95年度偵字第12546
號），本院判決如下：
    主  文
丙○○攜帶兇器竊盜，未遂，處有期徒刑參月，如易科罰金，以
銀元參佰元即新臺幣玖佰元折算壹日。未扣案之機車大鎖壹支，
沒收之。緩刑參年，並應向臺灣高雄地方法院檢察署指定之公益
團體、地方自治團體或社區提供肆拾小時之義務勞務。緩刑期內
付保護管束。
    事  實
一、丙○○於民國95年4 月16日凌晨3 時15分許，騎乘車號ZBG
    －030 號輕型機車，行經高雄市○○區○○路27號前時，見
    乙○○所有車牌號碼XB－6961號自小客車停放於該處停車場
    內，竟基於意圖為自己不法所有之犯意，持其所有客觀上足
    以對人之生命、身體、安全構成威脅，具有危險性之兇器即
    其所有之機車大鎖1 支（未扣案），打破乙○○所有上開自
    小客車之左後側車窗而毀損他人財物（毀損部分業據撤回告
    訴），嗣將頭、手伸入車內並以雙目尋找車內財物，著手行
    竊之際，為居住附近因聽聞車窗玻璃破碎聲而趕赴現場查看
    之丁○○發現，丙○○因而未得手，欲駕車逃離現場，丁○○見狀即上前攔阻，致丙○○棄車逃逸，嗣經乙○○報警處
    理後，由警依丙○○上開遺留現場之機車而循線查獲上情。
二、案經高雄市政府警察局苓雅分局移請臺灣高雄地方法院檢察
    署檢察官偵查起訴。
    理  由
一、上揭犯罪事實，業據被告於本院審理中坦承不諱，核與證人
    即告訴人乙○○於警詢時證述、證人丁○○於警詢、偵訊、
    本院審理時具結證述、證人陳威廷於警詢、偵訊時具結證述
    情節相符，並有卷附照片及被告所有供竊盜所用之機車大鎖
    1 支扣案可稽。是被告之自白核與事實相符，本件事證明確
    ，被告上開犯行，洵堪認定。
二、論罪科刑部分：
(一)按刑法業經總統於94年2 月2 日，以華總一義字第09400014
    901 號令修正公布，並自95年7 月1 日施行（下稱修正後刑
    法）。又行為後法律有變更者，適用行為時之法律。但行為
    後之法律有利於行為人者，適用最有利於行為人之法律，修
    正後刑法第2 條第1 項定有明文；而所謂「法律變更」與法
    律修正之概念有別，係指因法律修正而「刑罰」有實質之更
    異而言（如修正後新舊法法定本刑輕重變更），始有依上開
    規定為準據法而比較適用新法或舊法之問題。如新舊法處罰
    之輕重仍然相同，並無有利或不利之情形，即無適用上開規
    定為比較之餘地，自應依一般法律適用之原則，適用現行、
    有效之裁判時法論處（最高法院95年度臺上字第6909號判決
    意旨參照）。次按，新舊刑法關於刑之規定，雖同採從輕主
    義，係適用最有利於行為人之法律，既曰法律，自較刑之範
    圍為廣，比較時應就罪刑有關之共犯、未遂犯、連續犯、牽
    連犯、結合犯以及累犯加重、自首減輕、暨其他法定加減原
    因、與加減例等一切情形，綜其全部之結果，而為比較，再
    適用有利於行為人之法律處斷，最高法院24年上字第4634號
    判例著有明文。查本案被告行為後法律已有修正，關於未
    遂犯部分，修正前刑法就一般未遂犯之成立要件及處罰效果
    ，原分定於修正前刑法第25條第1 項、第26條前段，修正後
    刑法將原第26條前段之規定，改列為修正後刑法第25條第2
    項後段，僅涉及條文條項調整，其成立要件及處罰效果則無
    變更，此部份對於被告而言，並無有利或不利之影響，依首
    揭說明，自無適用修正後刑法第2 條第1 項之規定，而為比
    較新舊法適用之必要（最高法院95年度臺上字第5669號判決
    意旨參照）。刑法修正前關於易科罰金折算標準，依舊罰
    金罰鍰提高標準條例第2 條前段（現已刪除）及現行法規所
    定貨幣單位折算新臺幣條例第2 條之規定，就其原定數額提
    高為100 倍折算1 日，即以銀元30 0元折算1 日，經折算新
    臺幣後，應以新臺幣900 元折算為1 日；而依修正後刑法第
    41條第1 項前段規定：「犯最重本刑為5 年以下有期徒刑以
    下之刑之罪，而受6 個月以下有期徒刑或拘役之宣告者，得
    以新臺幣1 千元、2 千元或3 千元折算1 日，易科罰金。」
    ，經比較修正前後之易科罰金折算標準，以舊法之規定，較
    有利於被告。
(二)按刑法第321 條第1 項第3 款之攜帶兇器竊盜罪，係以行為
    人攜帶兇器竊盜為其加重條件，此所謂兇器，其種類並無限
    制，凡客觀上足對人之生命、身體、安全構成威脅，具有危
    險性之兇器均屬之（最高法院79年臺上字第5253號判例參照
    ）。查被告攜帶之機車大鎖1 支，屬質地堅硬之物，用以敲
    擊，依社會一般觀念均足以對人之生命、身體安全構成威脅
    ，在客觀上顯然具有危險性，應屬兇器。核被告丙○○所為
    ，係犯修正前刑法第321 條第2 項、第1 項第3 款之攜帶兇
    器竊盜未遂罪。被告雖已著手於竊盜行為之實施，惟尚未將
    被害人之財物置於自己實力支配之下，其犯罪尚屬未遂，爰
    依刑法第25條第2 項後段之規定，按既遂犯之刑減輕之。爰
    審酌被告正值青壯年，不思以正當途徑掙取金錢，圖以不勞
    而獲之方式獲取財物，惟斟酌被害人尚無財物失竊，犯罪造
    成損害輕微，且被告犯後坦承犯行、態度良好，犯罪動機、
    目的等一切情狀，量處如主文所示之刑，並諭知易科罰金之
    折算標準，以示懲儆。未扣案之機車大鎖1 支，為被告所有
    ，且係供其犯罪所用之物，業據被告供承在卷，雖未扣案，
    惟並無證據證明業已滅失，應依刑法第38條第1 項第2 款規
    定，宣告沒收。
(三)又刑法第74條有關緩刑之規定，業於94年1 月7 日修正公布
    ，並於95年7 月1 日施行。惟犯罪在新法施行前，新法施行
    後，緩刑之宣告，應適用新法第74條之規定，有最高法院95
    年度第8 次刑庭會議決議七可資參照，是本件有關緩刑之宣
    告，自應直接適用修正後之刑法第74條之規定。而被告未曾
    因故意犯罪，而受有期徒刑以上刑之宣告，有臺灣高等法院
    被告前案紀錄表1 份在卷可稽，其因一時失慮致為本件犯行
    ，且業經告訴人當庭表示原諒被告等語在卷，經此刑之宣告
    後，當知所警惕，應無再犯之虞，是本院認尚無逕對被告施
    以自由刑之必要，自可先賦予被告非在監之適當社會處遇，
    以期其能有效回歸社會。故本院認上開對被告宣告之刑，以
    暫不執行為適當，爰依修正後刑法第74條第1 項第1 款，併
    予宣告緩刑3 年，以啟自新。另審酌被告前揭所為實有未當
    ，為促使其日後得以知曉尊重法治之觀念，本院乃認除前開
    緩刑宣告外，另有賦予被告一定負擔之必要，遂併予諭知被
    告應向臺灣高雄地方法院檢察署指定之公益團體、地方自治
    團體或社區提供40小時之義務勞務，以期發揮附條件緩刑制
    度之立意及避免短期自由刑執行所肇致之弊端，以期符合本
    件緩刑之目的。又因本院對被告為刑法第74條第2 項第5 款
    提供義務勞務之宣告，應併依刑法第93條第1 項第2 款之規
    定，諭知於緩刑期內交付保護管束。
(四)至公訴意旨認被告毀損被害人車窗部分，另犯刑法第354 條
    之毀損罪，惟此部分業經告訴人撤回告訴，因起訴意旨認此
    部分與被告之加重竊盜未遂犯行具有方法結果之牽連犯裁判
    上一罪關係，故就被告涉犯毀損罪部分不另為公訴不受理之
    諭知，附此敘明。
據上論斷，應依刑事訴訟法第299 條第1 項前段，刑法第2 條第
1 項前段、修正前刑法第321 條第2 項、第1 項第3 款、刑法第
25條第2 項後段、修正前刑法第41條第1 項前段、刑法第74條第
1 項第1 款、第2 項第5 款、第93條第1 項第2 款、第38條第1
項第2 款，修正前罰金罰鍰提高標準條例第2 條，現行法規所定
貨幣單位折算新臺幣條例第2 條，判決如主文。
本案經檢察官甲○○到庭執行職務。
中　　華　　民　　國　　96　　年　　2 　　月　　16　　日
                  刑事第十一庭  審判長法  官  何秀燕
                                      法  官  戰諭威
                                      法  官  吳金芳
以上正本證明與原本無異。
如不服本判決，應於判決送達後10日內，向本院提出上訴狀。
中　　華　　民　　國　　96　　年　　2 　　月　　16　　日
                                      書記官  周美
附錄本判決論罪之法條：
刑法第321條：
犯竊盜罪而有左列情形之一者，處6 月以上、5 年以下有期徒刑
：
　一  於夜間侵入住宅或有人居住之建築物、船艦或隱匿其內而
      犯之者。
　二  毀越門扇、牆垣或其他安全設備而犯之者。
　三  攜帶兇器而犯之者。
　四  結夥三人以上而犯之者。
　五  乘火災、水災或其他災害之際而犯之者。
　六  在車站或埠頭而犯之者。
前項之未遂犯罰之。
